【裁判字號】    89,上訴緝,1724
【裁判日期】    900704
【裁判案由】    毒品危害防制條例
【裁判全文】
臺灣高等法院臺中分院刑事判決                八十九年度上訴緝字第一七二四號
    上  訴  人  臺灣彰化地方法院檢察署檢察官
    被      告  丁○○
    指定辯護人  本院公設辯護人乙○○
右上訴人因被告違反毒品危害防制條例案件，不服臺灣彰化地方法院八十七年度訴緝
字第三號中華民國八十七年二月十三日第一審判決（起訴案號：臺灣彰化地方法院檢
察署八十四年度偵字第四八四二號，移送原審併辦案號：臺灣臺南地方法院檢察署八
十六年度營偵字第九七四號、臺灣臺中地方法院檢察署八十六年度偵字第一六五四九
號，移送本院併辦案號：台灣彰化地方法院檢察署八十七年度偵字第二八八○號、台
灣台中地方法院檢察署八十七年度偵字第二九四四號、台灣台中地方法院檢察署八十
九年度毒偵字第六四九六號、台灣台中地方法院檢察署八十九年度偵字第一六四五六
號、台灣台中地方法院檢察署九十年度毒偵字第七二號），提起上訴，本院判決如左
：
      主    文
原判決撤銷。
丁○○連續施用第一級毒品，免刑。
扣案之海洛因壹包（淨重一．一二公克）、海洛因壹包（淨重○．○四公克）、海洛
因壹包（毛重○．四公克）、海洛因壹包（淨重八．八○公克）、及摻有海洛因之香
煙一支，均沒收並銷燬之。打火機一個、及注射針筒陸支均沒收。
      事    實
一、丁○○明知海洛因為毒品，且於民國（下同）八十七年五月二十日公布施行，自
    同月二十一日起生效之毒品危害防制條例亦將海洛因列為第一級毒品，丁○○竟
    基於概括之犯意，自八十六年一月三十日往前回溯之三日內某時起，至八十九年
    九月十七日凌晨零時止，先後在台中市○○路及文心路口其表姐住處、及在彰化
    縣員林鎮、社頭鄉、永靖鄉、芬園鄉等地，均以將海洛因摻水注射手臂血管及摻
    入香煙內點燃吸食之方式，連續多次施用第一級毒品海洛因多次。嗣先於八十六
    年一月三十日晚上八時四十分許，在彰化縣永靖鄉光雲村光雲巷口為警查獲；續
    於八十六年五月二十六日晚上八時三十分許，在國道中山高速公路員林收費站南
    下處為警查獲，並扣得其所有之海洛因一包（淨重一．一二公克）；再於八十六
    年八月四日下午三時三十分許，在台中市○○路三五一號五樓之一為警查獲，並
    扣得其所有之海洛因一包（淨重○．○四公克）及其所有用供施用海洛因之注射
    針筒一支；嗣經台灣台中地方法院發佈通緝，又於八十七年一月十日下午四時三
    十分許，在台中市○○○街、北平二街口為警緝獲；後又於八十七年三月十六日
    上午十一時三十分，在彰化縣員林鎮○○街八巷一號被警查獲；復又於八十八年
    八月二十三日被彰化縣警察局田中分局查獲時；續又於八十九年三月二日下午六
    時二十分許，在彰化縣永靖鄉港西村五福巷一一八號被警查獲；再又於八十九年
    五月六日凌晨二時四十分許，在彰化縣芬園鄉○○路○段同安國小前被警查獲，
    並被扣得其所有海洛因一包（毛重○．四公克）及其所有用供施用海洛因之注射
    針筒五支；最後一次係於八十九年九月十七日凌晨二時許，又在彰化縣社頭鄉○
    ○路○段七一二之一號後面空屋被警查獲，並扣得其所有之海洛因一包（淨重八
    ．八○公克）、摻有海洛因之香煙一支、及其所有用供施用海洛因之打火機一個
    。
二、案經內政部警政署國道公路警察局第三警察隊報請台灣彰化地方法院檢察署檢察
    官偵查起訴，暨由彰化縣警察局員林分局報請台灣彰化地方法院檢察署檢察官呈
    請台灣高等法院檢察署核轉台灣台南地方法院檢察署檢察官移送併辦，及由台中
    縣警察局清水分局報請台灣台中地方法院檢察署檢察官移送併辦。於本院審理期
    間，再由彰化縣警察局員林分局報請台灣彰化地方法院檢察署檢察官移送併辦（
    即台灣彰化地方法院檢察署八十七年度偵字第二八八○號）；及由台中市警察局
    報請台灣台中地方法院檢察署檢察官移送併辦（即台灣台中地方法院檢察署八十
    七年度偵字第二九四四號）；及由彰化縣警察局田中分局報請台灣彰化地方法院
    檢察署檢察官呈請台灣高等法院台中分院檢察署核轉台灣台中地方法院檢察署檢
    察官移送併辦（即台灣台中地方法院檢察署八十九年度毒偵字第六四九六號）；
    再由彰化縣警察局員林分局報請台灣彰化地方法院檢察署檢察官呈請台灣高等法
    院檢察署核轉台灣台南地方法院檢察署檢察官再核轉台灣台中地方法院檢察署檢
    察官移送併辦（即台灣台中地方法院檢察署八十九年度偵字第一六四五六號）；
    及由南投縣警察局草屯分局報請台灣彰化地方法院檢察署檢察官呈請台灣高等法
    院台中分院檢察署核轉台灣台中地方法院檢察署檢察官移送併案審理（即台灣台
    中地方法院檢察署九十年度毒偵字第七二號）。
三、丁○○經本院於八十七年五月二十八日以八十七年度上訴字第一一四五號刑事裁
    定，將其移送觀察、勒戒，嗣因觀察、勒戒結果，認有繼續施用毒品之傾向，業
    經本院於八十七年十一月三日，以八十七年度上訴字第一一四五號刑事裁定，令
    入戒治處所施以強制戒治一年，而丁○○於接受戒治處遇滿三月後，成效雖被評
    定為合格，而經本院於八十八年二月十二日再以八十七年度上訴字第一一四五號
    刑事裁定，令停止戒治，所餘戒治期間付保護管束，惟因其在保護管束期間，違
    反保護管束之情節重大，本院乃復於八十八年十月二十九日以八十八年度毒聲字
    第三號刑事裁定，撤銷停止戒治，令入戒治處所施以強制戒治，其強制戒治執行
    期間，已於九十年六月二日期滿。
      理    由
一、訊據被告丁○○（以下簡稱為被告）對其前開多次非法施用第一級毒品海洛之犯
    行，已於本院審理時，均坦承不諱，而被告於八十六年一月三十日、同年五月二
    十六日、同年八月四日、八十七年一月十日、八十七年三月十六日、八十九年九
    月十七日為警查獲時，經警採取其尿液經送驗結果，均有嗎啡（海洛因水解後之
    反應）陽性反應，亦有彰化縣衛生局、台中市衛生局煙毒尿液檢驗成績書及台中
    縣衛生局檢驗尿水報告書附卷可憑。而前開扣案之白色粉末係第一級毒品海洛因
    ，亦有法務部調查局鑑定通知書在卷可稽，復有摻有海洛因之香煙一支、及被告
    所有供施用海洛因之打火機一個、及注射針筒六支扣案可證，核其自白與事實相
    符，本案事證明確，被告犯行堪以認定。
二、被告行為後，毒品危害防制條例已於八十七年五月二十日公布施行，自同月二十
    一日起生效。以之與行為時之舊法肅清煙毒條例相互比較結果，以裁判時之新法
    即毒品危害防制條例之規定有利於被告，依刑法第二條第一項前段之規定，自應
    適用該新法。是核被告所為，係犯毒品危害防制條例第十條第一項之施用第一級
    毒品罪。其施用前後，非法持有第一級毒品海洛因之低度行為，已被施用第一級
    毒品海洛因之高度行為所吸收，不另論罪。又被告前後多次施用第一級毒品之行
    為，其犯罪時間緊接，犯罪構成要件相同，顯係基於概括之犯意反覆而為，應依
    刑法第五十六條連續犯之規定論以一罪。因其上開所犯，有連續犯之裁判上一罪
    關係，故被告被移請併辦之施用第一級毒品海洛因之犯行，雖未經公訴人起訴，
    仍為起訴效力所及，本院仍應併案審判。又被告經本院於八十七年五月二十八日
    以八十七年度上訴字第一一四五號刑事裁定，將其移送觀察、勒戒，嗣因觀察、
    勒戒結果，認有繼續施用毒品之傾向，業經本院於八十七年十一月三日，以八十
    七年度上訴字第一一四五號刑事裁定，令入戒治處所施以強制戒治一年，而丁○
    ○於接受戒治處遇滿三月後，成效雖被評定為合格，而經本院於八十八年二月十
    二日再以八十七年度上訴字第一一四五號刑事裁定，令停止戒治，所餘戒治期間
    付保護管束，惟因其在保護管束期間，違反保護管束之情節重大，本院乃復於八
    十八年十月二十九日以八十八年度毒聲字第三號刑事裁定，撤銷停止戒治，令入
    戒治處所施以強制戒治，其強制戒治執行期間，已於九十年六月二日期滿，以上
    有本院上開刑事裁定、及台灣台中女子戒治所九十年五月三十日中女戒和總字第
    一八四號出所通知書在卷可參，應依法為被告免刑之判決。原審判決予以論罪科
    刑，固非無見，惟原審判決未及審酌被告被移請併辦之施用第一級毒品海洛因之
    犯行，且未及依修正後之毒品危害防治條例之規定，對被告為免刑之判決，以上
    均有可議。是公訴人上訴指謫原審判決不當，為有理由，自應由本院將原審判決
    撤銷改判，而為被告施用第一級毒品犯行均為免刑之判決。至於前開扣案之海洛
    因一包（淨重一．一二公克）、海洛因一包（淨重○．○四公克）、海洛因一包
    （毛重○．四公克）、海洛因壹包（淨重八．八○公克）、及摻有海洛因之香煙
    一支，業據被告於警訊或審理中供承係其所有，均應依照毒品危害防制條例第十
    八條第一項前段之規定，宣告沒收並銷燬之。另打火機一個、及注射針筒陸支均
    係被告所有用供犯罪使用之物，亦依刑法第三十八條第一項第二款之規定宣告沒
    收。至於被告於八十九年三月二日下午六時二十分許，在彰化縣永靖鄉港西村五
    福巷一一八號與其同居人丙○○被警查獲時，經警扣得之海洛因三包、安非他命
    二包、疑似大麻一包、分裝袋三大包、現金三十萬五千二百元，尚無證據證明係
    被告所有（以上之海洛因三包、安非他命二包、分裝袋三大包，業經台灣彰化地
    方法院檢察署八十九年度訴字第四五九號丙○○施用毒品案件諭知沒收），爰不
    於本案宣告沒收。又被告於八十九年九月十七日凌晨二時許，在彰化縣社頭鄉○
    ○路○段七一二之一號後面空屋被警查獲之安非他命吸食器一組，亦與本案被告
    之犯罪無關，亦無從於本案宣告沒收。
三、本件公訴人僅起訴被告非法施用海洛因之犯行，故被告嗣於八十七年一月十日、
    八十九年三月二日、八十九年五月六日、八十九年九月十七日經警查獲非法施用
    第二級毒品安非他命部分，與本案並無裁判上一罪之關係。又被告坦承其於八十
    八年八月二十三日被彰化縣警察局田中分局查獲時，在警訊、偵訊中，冒簽其妹
    顏美慧之姓名，並捺指印；及於八十九年三月二日下午六時二十分許，在彰化縣
    永靖鄉港西村五福巷一一八號與同居人丙○○被警查獲，被告冒名「洪裕心」應
    訊，在警訊筆錄、搜索扣押證明書、及尿液對照表冒簽「洪裕心」之姓名，並捺
    指印；又於八十九年五月六日凌晨二時四十分許，在彰化縣芬園鄉○○路○段同
    安國小前被警查獲，被告又冒名「洪裕心」應訊，且在警訊筆錄、尿液採驗編號
    清冊、南投縣警察局逮捕通知冒簽「洪裕心」之姓名，並捺指印，而涉犯偽造文
    書部分，亦與本案並無裁判上一罪之關係。以上均應退由檢察官另為適當之處理
    ，併此敘明。
四、據上論斷，應依刑事訴訟法第三百六十九條第一項前段、第三百六十四條、第二
    百九十九條第一項但書、毒品危害防治條例第十條第一項、第二十三條第一項、
    第三十五條第三款、第十八條第一項前段、刑法第十一條前段、第二條第一項前
    段、第五十六條、第三十八條第一項第二款，判決如主文。
本案經檢察官甲○○到庭執行職務。
中      華      民      國      九十     年       七      月     四     日
                                  臺灣高等法院臺中分院刑事第三庭
                                        審判長法  官  方  艤  駐
                                              法  官  胡  忠  文
                                              法  官  廖  柏  基
右正本證明與原本無異。
如不服本判決應於收受送達後十日內向本院提出上訴書狀，其未敘述上訴之理由者並
得於提起上訴後十日內向本院補提理由書（均須按他造當事人之人數附繕本）。
                                              書記官  柯  孟  伶
中      華      民      國      九十     年       七      月     五     日
附錄條文
毒品危害防制條例第十條第一項
施用第一級毒品者，處六月以上五年以下有期徒刑。
                                                                        Ｉ


司法院資訊處製作；財團法人民間司法改革基金會備份。
